臺灣桃園地方法院刑事判決  
110年度交簡上字第249號
上  訴  人
即  被  告  謝禎泉


選任辯護人  吳秀菊律師
上列上訴人即被告因公共危險案件，不服本院於中華民國110年7
月29日所為110年度壢交簡字第1563號第一審刑事簡易判決（聲
請簡易判決處刑案號：110年度速偵字第2829號），提起上訴，
本院管轄之第二審合議庭判決如下：
    主  文
上訴駁回。 
    事  實
甲○○明知酒後不得駕駛動力交通工具，於民國110年7月2日下午5
時許起至同日下午7時14分許止，在桃園市中壢區崁頂路某不詳
地點服用酒類，而有吐氣所含酒精濃度達每公升0.25毫克以上之
情形，竟仍基於酒後駕駛動力交通工具之犯意，於同日下午7時1
4分許，自該處騎乘車牌號碼000-000號普通重型機車上路，旋即
於桃園市中壢區中山東路3段與龍福路之交岔路口前為警攔檢，
並於同日下午7時19分許，測得甲○○之吐氣所含酒精濃度達每公
升0.85毫克，始查悉上情。
    理  由
一、認定事實所憑之證據及理由：
　  上開犯罪事實，業據被告甲○○於警詢、偵訊、本院準備程序
    及審判中坦承不諱（見臺灣桃園地方檢察署110年度速偵字
    第2829號卷【下稱偵卷】第21至25、61至62頁；見本院110
    年度交簡上字第249號卷【下稱本院卷】第66至67、107頁）
    ，並有桃園市政府警察局中壢分局刑事案件當事人酒精測定
    紀錄表及車輛詳細資料報表各1份在卷可稽（見偵卷第33、4
    3頁），足認被告出於任意性之自白與事實相符。本案事證
    明確，被告犯行洵堪認定，應予依法論科。
二、論罪科刑及上訴駁回之理由：
　㈠核被告甲○○所為，係犯刑法第185條之3第1項第1款之不能安
    全駕駛動力交通工具罪。
　㈡按刑之量定，屬為裁判之法院得依職權自由裁量之事項，苟
    其量刑已以行為人之責任為基礎，並斟酌刑法第57條各款所
    列情狀，在法定刑度內，酌量科刑，無顯然失當或違反公平
    、比例及罪刑相當原則者，亦無偏執一端，致明顯失出失入
    之情形，自不得指為違法。至緩刑之宣告，除應具備刑法第
    74條所定條件外，並須有可認為以暫不執行刑罰為適當之情
    形，始得為之，亦屬法院裁判時得依職權自由裁量之事項，
    當事人不得以原審未諭知緩刑指為違背法令。經查：
　⒈被告上訴意旨略以：本案被告酒後駕車，並未發生任何事故
    及損害，犯罪尚未生損害，且被告犯罪後態度良好，對於犯
    罪事實坦承不諱並自願配合檢、警偵辦，對於所為犯行相當
    後悔，被告並無任何犯罪動機，僅因身為家庭之唯一經濟支
    柱，被告家中有印尼籍配偶及3名未成年子女需扶養，為低
    收入戶，家庭經濟相當拮据及困難，被告為生計所迫，為便
    取得工作機會與客戶交陪，身不由己，被告並非有意為本案
    犯行，被告品行良好，本身並無酗酒及酒癮，純因生活壓力
    大所迫，且生活狀況不佳，原審判決所科刑度，被告無力負
    擔易科罰金及併科罰金，倘入監執行，將使被告家庭頓失經
    濟來源，致配偶及未成年子女流離失所等情，為此爰請求將
    原審判決撤銷，對被告改判法定刑內最輕之刑度，並予被告
    宣告緩刑之判決云云。為此並提出全戶戶籍謄本、戶口名簿
    、全民健康保險費繳款單、國民年金保險費繳款單、桃園市
    中壢區公所110年10月26日桃市壢社字第1100054767號函及
    勞動部勞工保險局110年5月24日保國一字第11060158791號
    書函等科刑資料（見本院卷第37至61、85至99頁），用以證
    明被告配偶為印尼籍、有3名未成年子女需扶養、前有全民
    健康保險費與國民年金保險費未繳納、經桃園市中壢區公所
    核定為桃園市低收入戶等被告之家庭經濟及生活狀況。
　⒉然依卷附臺灣高等法院被告前案紀錄表所示被告前有3次犯不
    能安全駕駛動力交通工具罪之前案紀錄，且第3次犯不能安
    全駕駛動力交通工具罪，甫於109年12月17日經本院以109年
    度壢交簡字第3758號判決處有期徒刑3月等情，乃被告旋即
    再為本案不能安全駕駛動力交通工具之犯行，且參以本案被
    告提起上訴後，於本院準備程序及審判中，被告猶辯稱：所
    為不能安全駕駛動力交通工具之犯行係肇因工作上需與客戶
    飲酒、身不由己云云（見本院卷第67、107頁），辯護人亦
    執此為被告辯護，足見被告仍然未能明辨刑法並未禁止人民
    服用酒類，而係禁止服用酒類後猶仍駕駛動力交通工具之行
    為，蓋服用酒類後，人體之視覺、行為反應、駕駛動力交通
    工具之技巧將因酒精作用而受影響，致使精神不佳及注意力
    、反應力、駕駛操控力等駕駛能力均降低，從而發生交通事
    故之機率將提高，除恐危及己身安危，亦產生對於其他用路
    人生命、身體及財產之極大危險，是服用酒類固為個人之自
    由，本非屬法律所禁絕，然不論因何緣故服用酒類，服用酒
    類後駕駛動力交通工具之行為既對於公眾往來之交通安全將
    生重大危險，乃為刑法第185條之3所明文處罰者，被告既有
    前述3次犯不能安全駕駛動力交通工具罪之前案紀錄，則被
    告於為本案不能安全駕駛動力交通工具之犯行前，顯然明知
    酒後騎乘機車構成不能安全駕駛動力交通工具之犯行而為法
    律所處罰及其法定刑範圍，如遭處罰對於家庭經濟生活所生
    影響及後果，卻於服用酒類後仍不選擇其他替代交通方式，
    抱持未必會遭查獲之僥倖心態，執意駕駛動力交通工具上路
    ，且於犯罪後猶以前詞推諉卸責，被告雖於犯罪後坦承犯行
    ，然被告之犯罪後態度實難認屬良好，亦難認被告於犯罪後
    確已深知所為實屬不該而有深切悔悟之心。
　⒊是原審判決以被告所為係犯刑法第185條之3第1項第1款之不
    能安全駕駛動力交通工具罪，事證明確，復以行為人之責任
    為基礎，審酌酒後駕車之危害及酒後不應駕車之觀念，已透
    過學校教育、政令宣導及各類媒體廣為介紹傳達各界週知多
    年，則被告對於酒後不能駕車，及酒醉駕車之危險性，應有
    相當之認識，且被告前於90年、98年、109年間已有3次犯不
    能安全駕駛動力交通工具罪之前案紀錄（不構成累犯），仍
    於本案服用酒類後，吐氣酒精濃度高達每公升0.85毫克，旋
    即騎乘普通重型機車上路，除危及己身安危，亦罔顧公眾往
    來之交通安全，並對其他用路人之生命、身體及財產造成相
    當程度之潛在危險，應予非難；惟念及被告犯後坦承犯行，
    態度尚可，且本次酒駕幸未肇事造成實害；兼衡其為高職畢
    業之教育程度、從事臨時工、家庭經濟狀況勉持（見被告警
    詢筆錄受詢問人欄）等一切情狀，從而量處被告有期徒刑5
    月，併科罰金新臺幣（下同）20,000元，並諭知有期徒刑易
    科罰金及罰金易服勞役之折算標準均為1,000元折算1日，原
    審已以行為人之責任為基礎，就刑法第57條各款情形為整體
    之評價而為量刑，客觀上既未逾越法定刑度，亦與罪刑相當
    原則無悖，並無偏執一端致有失出失入之情形，量刑妥適，
    難認有何逾越法律所規定之範圍或濫用裁量權限之違法情形
    。
　⒋另依卷附臺灣高等法院被告前案紀錄表所示被告前因犯不能
    安全駕駛動力交通工具罪，於109年12月17日經本院以109年
    度壢交簡字第3758號判決處有期徒刑3月，上訴後，經本院
    以110年度交簡上字第77號判決上訴駁回確定乙節，則依被
    告之前案紀錄亦顯見被告不符刑法第74條第1項所定宣告緩
    刑之要件，從而，原審未為緩刑之宣告，更無何違法或不當
    可言。
　⒌至原審雖未及審酌被告上訴後所提出前述供審酌被告家庭經
    濟及生活狀況之科刑資料，然本院認原審判決量處被告有期
    徒刑5月，併科罰金20,000元，縱然審酌上情，原審判決量
    刑仍屬適當，則依前揭說明，自應予以維持。
　㈢綜上所述，上訴意旨執前詞指摘原審判決量刑之不當，泛言
    請求從輕量刑並予宣告緩刑云云，係就原審量刑裁量權之合
    法行使，任意指摘，經核均無理由，應予駁回其上訴。
據上論斷，應依刑事訴訟法第455條之1第1項、第3項、第368條
，判決如主文。
本案經檢察官詹東祐聲請以簡易判決處刑，檢察官王珽顥到庭執
行職務。
中　　華　　民　　國　　111 　年　　1 　　月　　27　　日
                  刑事第三庭　審判長法　官　謝順輝
                                    法  官  呂秉炎
                                    法  官　陳柏嘉
以上正本證明與原本無異。
不得上訴。
　　　　　　　　　　　　　      　　書記官　鍾宜君
中　　華　　民　　國　　111 　年　　1 　　月　　27　　日